【裁判字號】    95,再易,15
【裁判日期】    950412
【裁判案由】    再審之訴
【裁判全文】
臺灣板橋地方法院民事判決              95年度再易字第15號
再審原告    甲○○○
法定代理人  丙○○
再審被告    鼎隆交通企業有限公司
法定代理人  乙○○○
上列當事人間請求再審之訴事件，再審原告對於本院民國94年10
月25日93年度簡上字第234 號確定判決提起再審之訴，本院判決
如下：
    主  文
再審之訴駁回。
再審訴訟費用由再審原告負擔。
    事實及理由
一、再審之訴應於30日之不變期間內提起，前項期間自判決確定
    時起算，判決於送達前確定者，自送達時起算；其再審之理
    由發生或知悉在後者，均自知悉時起算，民事訴訟法第500
    條第1 項、第2 項有明文。查本院94年度簡上字第35號判決
    （下稱原確定判決）於94年10月25日確定，於95年1 月12日
    送達於再審原告，業據本院依職權調取原確定判決案卷核閱
    無訛，有送達證書1 紙附於該卷內可稽，是再審原告於95年
    1 月19日對原確定判決提起本件再審之訴，核與上開規定相
    符，先予敘明。
二、再審原告主張因訴外人李練登積欠再審被告系爭車輛所生之
    費用，經再審被告向訴外人李練登之連帶保證人李增福求償
    ，業經訴外人李增福清償完畢，則系爭車輛之所有權應移轉
    為訴外人李練登所有，再審原告應為合法收取當物，此一重
    要證物在原審訴訟程序中未能提出，倘經鈞院斟酌，並可受
    較有利之判決，爰依民事訴訟法第496 條第1 項第12款、第
    13款提起再審之訴。
三、按民事訴訟法第496 條第1 項第12款所謂：在前已有確定判
    決或和解、調解或得使用該判決或和解、調解者，以前後兩
    訴之訴訟標的同一為要件，且係指同一當事人間同一訴訟標
    的，在前訴訟程序事實審之言詞辯論終結前不知已有確定判
    決，現始知之，或雖知有此而不能使用，現得使用者而言。
    而所謂確定判決係指訴訟標的於終局判決中已經裁判者，當
    事人不得就該法律關係更行起訴；查本件再審原告所提出之
    臺灣高等法院93年度抗字第236 號民事裁定其抗告人為李增
    福、相對人為徐文珍，與原確定判決之兩造當事人不同，且
    該裁定為非訟程序之裁定，並無確定當事人間實體法律關係
    ，尚難遽認原確定判決具有「當事人發見就同一訴訟標的，
    在前已有確定判決或和解、調解或得使用該判決或和解、調
    解者」之再審事由，自與民事訴訟法第496 條第1 項第12款
    規定之要件不符，再審原告以此為再審理由，自無理由，洵
    不足採。
四、再按有下列各款情形之一者，得以再審之訴對於確定終局判
    決聲明不服。但當事人已依上訴主張其事由或知其事由而不
    主張者，不在此限：當事人發現未經斟酌之證物或得使用該
    證物者。但以如經斟酌可受較有利益之裁判者為限。民事訴
    訟法第496 條第13款定有明文。復按，民事訴訟法第492 條
    第?項第11款所謂當事人發見未經斟酌之證物，係指前訴訟
    程序事實審之言詞辯論終結前已存在之證物，因當事人不知
    有此，致未經斟酌，現始知之者而言。若在前訴訟程序事實
    審言詞辯論終結前，尚未存在之證物，本無所謂發見，自不
    得以之為再審理由。最高法院29年上字第1005號判例可資參
    照。再審原告主張有未經斟酌之證物所提出之證據厥為民事
    裁定、民事執行處囑託查封登記書、民事強制執行案款收據
    、囑託塗銷查封登記各影本1 紙為證。惟查，上開證物縱使
    均為真正，然依該文書內容僅能說明訴外人徐文珍與李增福
    間因票據債務糾紛，經債權人徐文珍持票向法院聲請強制執
    行而對債務人李增福所有之不動產查封登記後，嗣因債務人
    李增福繳納票款後法院遂塗銷該不動產之查封登記此一過程
    ，與原確定判決認定之事實無關，上開證物縱經斟酌，再審
    原告亦不可能因此受較有利益之判決。且查，依再審原告提
    出之福建金門地方法院民事強制執行案款收據上記載收款時
    間為94年12月6 日，則縱有再審原告所稱已因清償票款而由
    訴外人李練登取得系爭車輛所有權之情事存在，該事實亦發
    生在前訴訟程序事實審言詞辯論終結即94年10月25日後，再
    審原告執此事由提起再審之訴，顯無可採。
五、據上所述，再審原告以原確定判決有民事訴訟法第496 條第
    1 項第12款、第13款之再審事由，提起再審之訴，顯無理由
    ，爰不經言詞辯論，逕以判決駁回之。
六、末按「對於簡易訴訟程序之第2 審裁判，其上訴利益逾第46
    6 條所定之額數者，當事人僅得以其適用法規顯有錯誤為理
    由，逕向最高法院提起上訴或抗告」，民事訴訟法第436 條
    之2 第1 項定有明文。查本判決係簡易訴訟程序之第2 審裁
    判，其上訴利益未逾民事訴訟法第466 條所定之新台幣150
    萬元數額，當事人自不得提起上訴，附此敘明。
七、據上論結，本件再審之訴顯無理由，依民事訴訟法第502 條
    第2 項、第78條，判決如主文。
中    華    民    國    95    年    4     月    12    日
                  民事第三庭    審判長法  官  陳映如
                                      法?官  邱靜琪
                                      法?官  邱育佩
以上正本係照原本作成
不得上訴
中    華    民    國    95    年    4     月    12    日
                                      書記官  王苑琦


司法院資訊處製作；財團法人民間司法改革基金會備份。
